【裁判字號】    97,消債抗,303
【裁判日期】    980117
【裁判案由】    聲請更生程序
【裁判全文】
臺灣高雄地方法院民事裁定           97年度消債抗字第303號
抗  告  人  甲○○
上列抗告人因消費者債務清理事件聲請更生，對於中華民國97年
9 月5 日本院97年度消債更字第725 號裁定提起抗告，本院裁定
如下：
    主  文
抗告駁回。
抗告程序費用新台幣壹仟元由抗告人負擔。
    理  由
一、按債務人不能清償債務或有不能清償之虞者，得依本條例所
    定更生或清算程序，清理其債務，消費者債務清理條例第3
    條定有明文。又聲請更生或清算不合程式或不備其他要件者
    ，法院應以裁定駁回之，但其情形可以補正者，法院應定期
    間先命補正，復為同條例第8 條所明定。
二、本件抗告意旨略以：伊於民國95年間與最大債權銀行協商時
    ，每月薪資所得約為新臺幣（下同）49,330元，96年間公司
    業績大幅滑落，每月薪資降至39,001元，迄今雖營運狀況有
    好轉，但亦僅回復至41,435元，扣除家庭基本開銷35,3 46
    元，及兩筆未納入協商還款之債務6,810 元後，實已無多餘
    金額支付協商金額15,475元，原審未審酌伊陳報每月實際支
    出明細，逕刪除伊所陳報每月之稅賦支出1,148 元，且認伊
    向胞姊租賃房屋所支出之10,000元並非真實，認事用法顯有
    疏漏。又伊參加95年無擔保債務協商時，最大債權銀行並未
    考量伊實際收支狀況，片面決定協商金額，未免無止盡之催
    收，伊僅能選擇接受，惟該協商金額之繳納已使伊入不敷出
    ，復因今年物價飛漲，通膨指數居高不下，伊生活負擔益加
    沈重，不得已毀諾，伊並非惡意不依約履行協商條件。末按
    消債條例應與破產法相同法理，即應以裁定時伊之經濟狀況
    審酌有無不能清償債務之情事，原裁定逕予駁回聲請，顯有
    違誤，爰依法提起本件抗告，並聲明：原裁定廢棄，並准為
    更生之聲請。
三、經查：
  (一)抗告人前於95年間曾依金融主管機關協調成立之中華民國銀
    行公會會員辦理消費金融案件無擔保債務協商機制與債權人
    達成分期還款協議，同意自95年12月起、分96期、利率9%、
    每月繳納15,475元方式償還，且依約繳納還款17期至97年4
    月止，嗣於同年5 月即未再依協議繼續履行分期償還，且因
    抗告人尚有合作金庫銀行及花旗商業銀行2 家金融機構未參
    與上開協商，嗣經抗告人依消債條例之規定，向最大債權金
    融機構國泰世華銀行提出協商申請後，遭以曾參與前置協商
    成立或銀行公會協商機制成立為由而退件，致協商不成立等
    事實，業據抗告人提出財團法人金融聯合徵信中心當事人查
    詢個人資料（信用報告）回覆書、無擔保債務還款計劃、前
    置協商退件通知函、債權人清冊在卷可參，應認真實。有抗
    告人所提債權人名冊、財團法人金融聯合徵信中心當事人查
    詢個人資料（信用報告）回覆書附卷可按，故本件應審酌者
    為抗告人是否已陷於不能清償債務或有不能清償之虞。
  (二)查抗告人任職於開元食品工業股份有限公司，97年度1 月至
    7 月薪資所得334,994 元，每月平均所得47,856元，有抗告
    人薪資單在卷可參。至抗告人支出方面，雖抗告人表示95年
    10月1 日起向其姐王一珍承租高雄市○○區○○路1065號12
    樓房屋，並居住於該處，該處承租期間每月支付租金10,000
    元等語。惟王一珍與抗告人係姐弟，有親誼關係。且本院查
    核該址全戶戶籍資料顯示，目前抗告人夫妻及其子女4 人、
    抗告人之母楊南屏、姐王一珍均為同一戶籍，益徵其等不僅
    互有親誼，且具有一定之依賴關係，則抗告人是否確實每月
    支付王一珍10,000元，實堪置疑。準此，雖抗告人提出王一
    珍簽章之租金支付證明，但既無實際提款或匯款支付租金之
    資料供參，本院自不能信其為真。則抗告人每月之必要支出
    含膳食費用每月約6,000 元、扶養費用16,487元、稅賦支出
    1,148 元、受扶養人每學期之其他費用為1,711 元共25,346
    元。
  (三)從而，抗告人每月有47,856元之收入，扣除上開必要支出25
    ,346 元 ，尚剩餘22,510元。以抗告人目前之債務總額1,31
    4,213 元，除以其每月可供清償債務金額22,510元，共約需
    償還93個月（1,314,213 ÷22,510＝58）。佐以抗告人目前
    年齡38歲，此有戶籍謄本可參，是如抗告人按月清償債務共
    58個月（約6 年）後，尚未逾勞工法定退休年齡前即可清償
    完畢，是其尚無不能償債務或有不能清償之虞之情事。
四、綜上所述，本件抗告人依現有收入，扣除基本生活支出及扶
    養費後，尚無不能償還債務之情形。此外，參以抗告人亦無
    法提出其確有不能清償債務或有不能清償之虞之情，縱認抗
    告人曾完成前置協商之程序，亦未見其舉證有不可歸責於己
    致履行有重大困難之情事，應屬聲請更生之要件不備，且又
    無從補正，依首揭條文之意旨，自應駁回其更生之聲請。原
    審雖以抗告人並無不可歸責之事由，而駁回抗告人更生之聲
    請，理由雖有未洽；惟經本院認應審酌抗告人有無不能清償
    或不能清償之虞後，仍認抗告人尚無此情形存在，其結論尚
    無不合。理由雖然不同，結果並無二致，仍非不可維持。抗
    告人猶執陳詞，指摘原裁定不當，求予廢棄原裁定，為無理
    由，應予駁回。
五、據上論結，本件抗告為無理由，依消費者債務清理條例第15
    條，民事訴訟法第495 條之1 第1 項、第449 條第1 項、第
    95條、第78條，裁定如主文。
中    華    民    國    98    年    1     月    17    日
                  民事庭  審判長法  官  蘇鳴東
                                法  官  許勻睿
                                法  官  謝文嵐
以上正本係照原本作成。
本件不得抗告。
中    華    民    國    98    年    1     月    17    日
                                書記官  楊銘仁


司法院資訊處製作；財團法人民間司法改革基金會備份。
